【裁判字號】    91,交上易,388
【裁判日期】    920129
【裁判案由】    過失傷害
【裁判全文】
臺灣高等法院刑事判決                          九十一年度交上易字第三八八號
    上  訴  人
    即  被  告  甲○○  男二十.
    選任辯護人  吳忠勇  律師
右上訴人因過失傷害案件，不服臺灣台北地方法院九十一年度交易字第一一四號，中
華民國九十一年十月三日第一審判決（起訴案號：臺灣台北地方法院檢察署八十九年
度偵字第一三一五一號）提起上訴，本院判決如左：
    主  文
原判決撤銷。
甲○○無罪。
    理  由
一、公訴意旨略以：被告甲○○係貨車司機，為從事駕駛業務之人，於民國八十九年
    七月三日上午十一時五十分許，駕駛車號ＣＭ－四五二七號自用小貨車，沿台北
    縣坪林鄉○○○路由新店往宜蘭方向行駛（起訴書誤載為由坪林往新店方向行駛
    ，應予更正），途經該路三十三點八公里處時，理應注意該路段係彎曲山路，車
    輛行駛時駕駛人應注意車前狀況，隨時採取必要之安全措施並注意來車道對向來
    車，而依當時情形，又無不能注意情事，竟疏於注意，不慎撞及由乙○○駕駛之
    車號Ｇ五－三二七九號自小客車（該車搭載其夫丙○○、及女兒陳小魚），致乙
    ○○受有腹內胎兒流產之傷害、丙○○受有前額多處擦傷、左側眼瞼及左臉撕裂
    傷之傷害、陳小魚受有頭部撕裂傷之傷害。因認被告涉有刑法第二百八十四條第
    二項前段業務過失傷害罪嫌云云。
二、按犯罪事實應依證據認定之，無證據不得推定其犯罪事實；另不能證明被告犯罪
    者，應諭知無罪之判決，刑事訴訟法第一百五十四條、第三百零一條分別定有明
    文。又刑事訴訟法上認定犯罪事實所憑之證據，雖不以直接證據為限，間接證據
    包括在內，然而無論直接證據或間接證據，其為訴訟上之證明，須於通常一般之
    人均不致有所懷疑，而得確信其為真實之程度者，始得據為有罪之認定。最高法
    院分別著有七十六年台上字第四九八六號、三十二年上字第六七號判例可資參照
    。
三、被告甲○○固不否認駕駛車號ＣＭ－四五二七號自用小貨車，於八十九年七月三
    日上午十一時五十分許，沿台北縣坪林鄉○○○路由新店往宜蘭方向行駛，途經
    該路三十三點八公里處，撞及由乙○○駕駛之車號Ｇ五－三二七九號自小客車，
    惟辯稱：伊駕車在遵行車道內行駛，乙○○以高速駕車跨越雙黃線至伊車道，撞
  及伊所駕駛之貨車；縱認伊有超速，但本件車禍係因乙○○快速侵入伊車道所致
    ，伊並無足夠反應時間避免車禍發生，且伊之超速行為與本件事故之發生無因果
    關係等語。經查：
    （一）本件事故發生後，被告之貨車向右翻覆且向右前方滑行一段距離，車頭並
          轉向改朝新店方向，車頭部分無明顯撞擊痕跡，左後輪擋泥板處損壞；告
          訴人乙○○之汽車左前車頭及左車門嚴重受損，引擎蓋隆起、左車門之板
          金向外剝離車身，有事發後車損及現場照片在卷可稽（偵卷第七至第十一
          頁）。再參以兩車行向及被告陳稱係告訴人乙○○所駕汽車左偏擦撞其輪
          胎等語（偵卷第二十一頁背面訊問筆錄參照），可知兩車碰撞部位係在吳
          秋香所駕駛汽車左前車身及被告所駕駛貨車之左後輪。
    （二）另觀諸事發後之現場照片，兩車碰撞後之碎片、落土，殆散落在路中雙黃
          線兩側雙方之車道；又依道路交通事故調查表所載，被告之貨車翻覆滑行
          之刮地痕，起始自雙黃線處向其車道外側延伸二點七公尺。綜合雙方車輛
          碰撞部位、汽車碎片、落土散落地點及刮地痕所在位置，可推知本件事故
          係乙○○所駕駛之汽車在劃有分向限制線路段駛入來車道所致。
    （三）再本件車禍之肇事情形分別經台灣省台北縣區車輛行車事故鑑定委員會及
          台灣省車輛行車事故覆議鑑定委員會鑑定之結果，均認本件事故之肇因為
          乙○○在劃有分向限制線路段駛入來車車道所致，有卷附台灣省台北縣區
          車輛行車事故鑑定委員會八十九年十月二十七日北鑑字第八九八○九號鑑
          定意見書及台灣省車輛行車事故覆議鑑定委員會九十一年七月二十九日府
          覆議字第八九二一六一號函各一份在卷可憑。
    （四）按汽車在雙向二車道迫行駛時，應依左列規定：一、在劃有分向線之路段
          ，不得駛入來車之車道內，又汽車在山路交會時，靠山壁車輛應讓道路外
          緣車優先通過，道路交通安全規則第九十七條第二款及第一○○條第二款
          分別定有明文。本件事故地點，係劃設有雙黃實線之雙向單線道路，告訴
          人依法不得駛入來車車道，且被告行駛之方向係山路之山壁外緣，告訴人
          之車輛依法應讓被告優先通過，然告訴人疏未注意突然駛入被告之車道內
          ，而撞及被告車體左後輪，本件肇事責任應歸告訴人。
    （五）又本件肇事路段速限為四十公里，業經原審函請台北縣警察局新店分局查
          明，此觀之該局九十年九月十日（九○）北警店刑字第二六一四七號覆函
          載稱：「台北縣坪林鄉○○○路三十三點八公里處未設置行車速限標誌，
          惟於台北縣坪林鄉○○○路三十四點七公里處地面設有速限四十公里標誌
          」等語，及隨函檢附之照片二幀即明。而事發時，被告行車時速高達五十
          公里，業據被告陳明在卷，則被告有超速行駛之事實，堪予認定。惟刑法
          上之過失，須過失行為與結果間，在客觀上有相當因果關係始得成立。而
          所謂相當因果關係，係指依經驗法則，綜合行為當時所存在之一切事實，
          為客觀之事後審查，認為在一般情形下，有此環境、有此行為之同一條件
          ，均可發生同一之結果者，則該條件即為發生結果之相當條件，行為與結
          果即有相當之因果關係。本件車禍發生之原因，係告訴人駛入被告之車道
          內撞及被告車體左後輪，已如前述，則被告之駕駛行為雖有違規，但尚難
          據以認定被告之行為與告訴人之傷害結果間具相當之因果關係。
四、綜上所述，公訴人所舉之證據不足以證明被告確有過失傷害之犯行。此外，復查
    無其他積極之證據，足認被告確有公訴人所指之犯行，原審未予詳查對被告論罪
    科刑，顯有違誤。被告上訴指摘及此，為有理由，自應由本院將原判決撤銷改判
    ，並諭知被告無罪。
據上論斷，應依刑事訴訟法第三百六十九條第一項前段、第三百六十四條、第三百零
一條第一項，判決如主文。
本案經檢察官劉靜婉到庭執行職務。
中      華      民      國      九十二      年      一    月    二十九  日
                              臺灣高等法院交通法庭
                                  審判長法  官  葉  騰  瑞
                                        法  官  江  國  華
                                        法  官  莊  明  彰
右正本證明與原本無異。
不得上訴。
                                        書記官  廖  嫣  雯
中      華      民      國      九十二      年      一    月    三十    日


司法院資訊處製作；財團法人民間司法改革基金會備份。
